【裁判字號】    89,台上,7088
【裁判日期】    891123
【裁判案由】    偽造文書
【裁判全文】
最高法院刑事判決                              八十九年度台上字第七○八八號
    上  訴  人  甲○○
                丙○○
                乙○○
    共      同
    選任辯護人  尤中瑛律師
    上  訴  人  丁○○
右上訴人等因偽造文書案件，不服台灣高等法院高雄分院中華民國八十九年四月十一
日第二審判決（八十五年度上易字第一四九七號，起訴案號：台灣屏東地方法院檢察
署八十二年度偵字第二一一九、三七三五、四四五五號、八十三年度偵字第七四○九
號），提起上訴，本院判決如左：
    主  文
上訴駁回。
    理  由
按刑事訴訟法第三百七十七條規定：上訴於第三審法院，非以判決違背法令為理由，
不得為之。是提起第三審上訴，應以原判決違背法令為理由，係屬法定要件。且必須
依據卷內資料為具體之指摘，並足據以辨認原判決已具備違背法令之形式，始屬相當
。本件原判決撤銷第一審關於甲○○、丙○○、乙○○、丁○○部分之科刑判決，改
判依想像競合犯及牽連犯關係，從一重論處上訴人甲○○、丙○○、乙○○、丁○○
共同行使偽造私文書，足以生損害於他人罪刑。已詳所憑證據及認定理由。對於上
訴人等否認犯罪，甲○○、丙○○所辯：坐落屏東縣內埔鄉○○○段二二○、二二○
之三、二二○之四號土地（下稱系爭土地）係黃登興公祭祀公業所有，因登記錯誤，
欲回復登記而已，同意書及承認書均有交給黃麗華等人觀看，並據實說明，始予簽章
，且係經三分之二以上派下員同意，始予處分。乙○○所辯：伊在系爭土地耕作已幾
十年，因土地是黃登興公祭祀公業所有，未繳納租金，但有以清掃黃登興公之祠堂為
代價，伊未參與其他行為。丁○○所辯：系爭土地係黃登興公祭祀公業所有，誤載在
黃五六公祭祀公業名下，同意書及承認書均經派下員瞭解後，始予簽章，並無偽造私
文書、背信或詐欺犯行各云云。認均係卸責之詞，不足採信，並已依據卷內證據資料
，逐一指駁。且說明上訴人等行使偽造私文書部分，雖未經檢察官起訴，惟與已起訴
之背信部分，有裁判上之一罪關係，為起訴效力所及，法院自得併予審理，綦詳。原
判決所為合法之事實認定，俱有卷內證據資料足憑，從形式上觀察，並無違背法令之
情形存在。上訴人等上訴意旨均置原判決上開明確論斷於不顧，仍執其在原審所辯陳
詞，否認犯罪，就原審已詳加調查及判決理由已說明之事項，泛指其有證據調查未盡
、違背證據及經驗法則、判決不載理由及所載理由矛盾之違法，核與法律規定得為第
三審上訴理由之違法情形不相適合。至上訴意旨另指丙○○係黃登興公祭祀公業所選
出之委員，並非黃五六公祭祀公業之委員，當時持同意書及承認書請求派下員簽章之
人為黃國棟（已於民國八十四年十一月四日死亡，業經判決不受理確定）及代書甲○
○，丙○○並未參與。又黃五六公祭祀公業管理人黃國棟認定系爭土地三筆，應係黃
登興公祭祀公業所有後，黃登興公祭祀公業選出各房頭九人為處理委員，即丙○○、
丁○○、黃金達、黃金源、黃金森、黃丙全、黃秋展、黃接鴻、黃金生，上述九人均
簽章於土地買賣契約書（即不動產買賣契約憑證），原判決竟僅認定上訴人丙○○、
丁○○有行使偽造私文書犯行，而其餘處理委員卻為檢察官處分不起訴，有台灣屏東
地方法院檢察署八十四年度偵字第六六九九號不起訴處分書及台灣高等法院高雄分院
檢察署八十九年度議字第五十四號處分書各一份可憑，此有利上訴人等之證據，原審
並未審酌，亦未說明不採之理由，顯有判決不載理由之違法。再上訴人等在一審及原
審提出之買賣契約書（即絕賣田契）、日據時期土地登記謄本、地籍圖、「五六公」
昭和五年立置新簿、公業地股份權賣渡、分離合約書、田賦收據、水利會費收據、黃
五六公租谷繳納表、黃幹雄等三十七人於八十一年十一月二十八日出具之協議書等，
均為有利於上訴人等之證據，原判決亦未說明不予採信之理由，其判決當然有不載理
由之違法云云。經查原判決係認定丙○○為黃五六公祭祀公業派下員兼具黃登興公祭
祀公業派下員，並非認定丙○○係黃五六公祭祀公業所選出之委員（見原判決事實欄
記載），上訴意旨以此指摘不無誤會。而共同正犯間，非僅就其自己實施之行為負其
責任，並在犯意聯絡之範圍內，對於他共同正犯所實施之行為，亦應共同負責。上訴
人丙○○雖未參與由黃國棟、丁○○、甲○○持同意書及承認書請求派下員簽章之行
為，原判決事實亦未加以認定，但上訴人丙○○何以成立本件犯罪共同正犯，原判決
已於理由內詳加說明，自無判決不載理由之違法。又上訴人丙○○、丁○○雖與其餘
之黃金達等人同為黃登興公祭祀公業選出之處理委員，並均於土地買賣契約書簽章，
其餘之黃金達等七人，業經檢察官為不起訴處分確定，固有上述之不起訴處分書、處
分書足按；各該處分書及上訴人等於一、二審調查中提出之上述買賣契約書等證據，
原判決雖未於理由內說明何以不足採為有利上訴人等之證據，其所踐行之訴訟程序，
固稍有欠洽，然於判決無影響，依刑事訴訟法第三百八十條規定，亦不得據為第三審
上訴之適法理由。綜上說明，應認其上訴為違背法律上之程式，予以駁回。
據上論結，應依刑事訴訟法第三百九十五條前段，判決如主文。
中      華      民      國    八十九    年     十一     月    二十三    日
                              最高法院刑事第三庭
                                  審判長法官  陳  錫  奎
                                        法官  洪  清  江
                                        法官  吳  昆  仁
                                        法官  李  伯  道
                                        法官  陳  世  雄
      右正本證明與原本無異
                                              書  記  官
中      華      民      國    八十九    年     十一     月    二十八    日


司法院資訊處製作；財團法人民間司法改革基金會備份。
